【裁判字號】    98,聲判,58
【裁判日期】    981005
【裁判案由】    聲請交付審判
【裁判全文】
臺灣板橋地方法院刑事裁定              98年度聲判字第58號
聲  請  人
即  告訴人  子○○
代  理  人  景玉鳳律師
            沈建宏律師
被      告  甲○○
被      告  乙○○
                        28巷.
                    國民
被      告  丙○○
被      告  丁○○
                        5 號.
                    國民
被      告  戊○○
                    國民
被      告  己○○
                    國民
被      告  庚○○
                        號
                        號
                    國民
被      告  辛○○
                    國民
被      告  壬○○
                    國民
被      告  癸○○
                      樓
                    國民
被      告  丑○○
                      號4 樓.
                    國民
被      告  寅○○
                    國民
被      告  卯○○
                    國民
被      告  辰○○
                      4 樓
                    國民
被      告  巳○○
                    國民
上列聲請人因被告侵占等案件，不服臺灣高等法院檢察署98年度
上聲議字第3811號駁回再議之處分（原不起訴處分案號：臺灣板
橋地方法院檢察署97年度偵字第3510號、97年度偵字第26999 號
、97年度偵字第34801 號、98年度偵字第7040號、98年度偵字第
9308號），聲請交付審判，本院裁定如下：
    主  文
聲請駁回。
    理  由
一、按告訴人不服上級法院檢察署檢察長或檢察總長認再議為無
    理由而駁回之處分者，得於接受處分書後10日內委任律師提
    出理由狀，向該管第一審法院聲請交付審判；法院認為交付
    審判之聲請不合法或無理由者，應駁回之；刑事訴訟法第25
    8 條之1 、第258 條之3 第2 項前段分別定有明文。本件聲
    請人即告訴人子○○以甲○○等15名被告涉犯侵占等罪嫌提
    出告訴，前經臺灣板橋地方法院檢察署檢察官偵查後以97年
    度偵字第3510號、97年度偵字第26999號、97年度偵字第34
    801 號、98年度偵字第7040號、98年度偵字第9308號處分不
    起訴，聲請人不服聲請再議，經臺灣高等法院檢察署檢察長
    於98年7 月3 日以98年度上聲議字第3811號處分駁回再議之
    聲請，聲請人於98年7 月17日收受送達後，委任律師於同年
    7 月24日向本院聲請交付審判等情，此有前揭不起訴處分書
    、處分書、送達證書及刑事交付審判聲請狀附卷可稽，是本
    件聲請於程序上並無違誤，核先敘明。
二、次按交付審判制之立法意旨，既係對於檢察官不起訴或緩起
    訴裁量權制衡之一種外部監督機制，法院僅就檢察官所為不
    起訴或緩起訴之處分是否正確加以審查，以防止檢察機關濫
    權，準此，法院就聲請交付審判案件，雖「得為必要之調查
    」，惟其調查證據之範圍，自應以偵查中曾顯現之證據為限
    ，不可就告訴人新提出之證據再為調查，亦不可蒐集偵查卷
    外之證據，否則將與刑事訴訟法第260 條之再行起訴規定混
    淆不清（參照臺灣高等法院91年4 月25日第一次刑事庭庭長
    法律問題研究會議決議意旨）。又法院裁定交付審判，即如
    同檢察官提起公訴使案件進入審判程序，是法院裁定交付審
    判之前提，必須偵查卷內所存證據已符合刑事訴訟法第251
    條第1 項規定「足認被告有犯罪嫌疑」而檢察官應提起公訴
    之情形，亦即該案件已經跨越起訴門檻，否則，縱或法院對
    於檢察官所認定之基礎事實有不同之判斷，但如該案件仍須
    另行蒐證偵查始能判斷應否交付審判者，因交付審判審查制
    度並無如同再議救濟制度得為發回原檢察官續行偵查之設計
    ，法院仍應依同法第258 條之3 第2 項前段之規定，以聲請
    無理由而裁定駁回。
三、聲請人聲請交付審判意旨略以：（詳參卷附聲請狀）
（一）原處分書理由欄(二)關於被告己○○、寅○○、丑○○被訴
      偽造本票涉犯有價證券部分：
      告訴人提出告訴時業已明確指出被告等人係為了非法獲取
      更多告訴人之股票，再藉由偽造不實本票之犯意聯絡及行
      為分擔，聲請法院強制執行後執行告訴人所有之中國探針
      股權，況且，被告己○○應係預謀奪取中國探針公司董事
      長之職務，逐以此偽造本票方式奪取告訴人之股權以遂行
      取得中國探針公司董事長一職。詎料，原處分書不察竟以
      本票發票日期為94年2 月6 日，斯時被告己○○尚未接任
      中國探針公司董事長職務，自無動機教唆被告蔡明宗偽造
      前揭本票，且被告蔡明宗亦未任職於中國探針公司實無偽
      造動機云云。惟由被告己○○等人偽造本票強制執行後取
      得董事長之一連串過程觀之，渠是否獲得最大利益? 況被
      告己○○與寅○○既於偵查中承認係由渠等製作本票，再
      核本票上之留存印章與告訴人所執之印章顯不相符等情觀
      之，渠等偽造有價證券犯行明確。
（二）原處分書理由欄(三)關於被告己○○、丑○○被訴恐嚇聲請
      人涉犯恐嚇罪部分：
      被告丑○○恐嚇告訴人時任中國探針公司總經理，且當時
      告訴人與被告丑○○已有公司經營權上之糾紛，是被告丑
      ○○透過證人藍玉珍恐嚇告訴人以：『有大尾的在公司等
      告訴人』一語，顯無可能如原處分所謂係為保護告訴人而
      出此言，依經驗法則判斷，被告丑○○之本意係在以生命
      安全威脅告訴人使告訴人不敢進入公司圖以藉此影響告訴
      人全力經營公司，遂行奪取公司經營權，且告訴人因而心
      生恐懼而不敢進入公司上班，顯見告訴人已因被告丑○○
      之恐嚇犯行影響生活，被告犯行明確，應堪認定。
（三）原處分書理由欄(四)關於被告壬○○、戊○○被訴違反擔任
      中國探針公司董事長之承諾致生損害於聲請人涉犯背信、
      詐欺罪部分：
      被告壬○○、戊○○應允協助告訴人子○○以中國探針公
      司得擔任攸泰公司董事並將由告訴人子○○擔任自然人代
      表一職，且應允告訴人擔任中國探針公司董事，故告訴人
      始轉讓中國探針公司股票1000張計新台幣2700萬元予被告
      等。詎料，被告等竟基於背信之犯意聯絡未向攸泰公司董
      事會、股東會等報告協助告訴人順利取得董事席次，其違
      背任務致告訴人無法擔任攸泰公司董事產生損害，犯行已
      臻明確，堪以認定。
（四）原處分書理由欄(五)關於被告戊○○被訴教唆王文宗脅迫聲
      請人，涉犯恐嚇取財罪部分：
      本案實係被告戊○○教唆王文宗帶同竹聯幫花繼忠部下胡
      博方等三人到中國探針公司欲綁架子○○董事長，子○○
      當時虛應以願與花繼忠會面，方免除現時危害，而嗣後被
      告戊○○又透過王文宗和花繼忠帶同黑道兄弟多人在台北
      市○○路福華飯店恐嚇子○○。而被告戊○○不但先前已
      恐嚇子○○取得票號NC0000000 ，發票日為93年7 月28日
      ，及票號NC0000000 ，發票日為93年8 月28日之支票二張
      ，合計共200 萬元，又在上開福華飯店教唆上揭人等恐嚇
      子○○代中國探針公司償還連水勝、賴進聰、黃添貴股東
      借款新台幣10,140,006元整，以及高於當時市價6 元購進
      連水勝、賴進聰、黃添貴持有之股票，藉此遂行恐嚇取財
      之犯行，被告戊○○之犯行已臻明確。詎料，原檢察官及
      高檢署不察，各以被告戊○○於偵查中之供述與被告王文
      宗之供述大致相符，且證人王文宗經具結而認定其證詞應
      可採信，惟證人王文宗既係被告戊○○之受僱人，其證言
      之證明力依經驗法則觀之應有過低之瑕疵。
（五）原處分書理由欄(六)關於被告辛○○被訴涉犯強制、恐嚇罪
      部分：
      被告己○○、丙○○、辛○○、巳○○及甲○○偽造文書
      ，並與庚○○基於行使偽造文書之犯意聯絡，偽造董事會
      會議記錄免除告訴人子○○中國探針公司董事長之職務改
      任被告己○○為董事長，告訴人為蒐證此一事實，於95年
      間，在告訴人位於台北縣土城市○○路111 巷19號居住所
      將與被告辛○○之對話過程錄音，被告辛○○竟作勢毆打
      告訴人，以加害告訴人生命、身體之方式恐嚇告訴人，要
      其抽掉錄音帶，否則要摔掉錄音機，使告訴人心生畏懼。
      惟原處分竟以證人藍玉珍、黃雅文及翁恩元均與告訴人有
      親屬關係為由不予採信渠等證詞。然查告訴人公司確有董
      事長爭奪之事實，倘被告無告訴人指述之犯行，證人藍玉
      珍、黃雅文及翁恩元豈有甘冒偽證罪之風險，一再指述被
      告涉嫌強制、恐嚇之犯行，何況客觀上中國探針公司已有
      董事長爭奪之事實、復有子○○與被告辛○○之錄音帶之
      物證，則被告辛○○欲掩飾被告偽造文書之犯行而施以強
      制子○○抽掉錄音帶及恐嚇加害告訴人之事實於焉浮現，
      原處分不查誤以駁回再議聲請，實屬遺憾。
（六）綜上所述，原偵查程序及再議程序針對告訴人所提之事證
      ，業已充分堪認被告等之罪行，為此依法於法定期間內，
      聲請准交付審判云云。
四、惟按犯罪事實應依證據認定之，無證據不得認定犯罪事實，
    刑事訴訟法第154 條第2 項定有明文。次按犯罪事實之認定
    ，應憑真實之證據，倘證據是否真實尚欠明確，自難以擬制
    推測之方式，為其判斷之基礎；而認定犯罪事實之證據係指
    足以認定被告確有犯罪行為之積極證據而言，該項證據自須
    適合於被告犯罪事實之認定，始得採為斷罪之資料；刑事訴
    訟上證明之資料，無論為直接或間接證據，均須達於通常一
    般之人均不致有所懷疑，而得確信其為真實之程度，始得據
    為有罪之認定，若其關於被告是否犯罪之證明未能達此程度
    ，而有合理懷疑之存在，致使無從形成有罪之確信，根據「
    罪證有疑，利於被告」之證據法則，即不得遽為不利被告之
    認定；其以情況證據（即間接證據）斷罪時，尤須基於該證
    據在直接關係上所可證明之他項情況事實，本乎推理作用足
    以確證被告有罪，方為合法，不得徒憑主觀上之推想，將一
    般經驗有利被告之其他合理情況逕予排除，最高法院53年臺
    上字第656 號、29年上字第3105號、76年臺上字第4986號、
    32 上 字第67號分別著有判例可資參照。復按告訴人之告訴
    ，係以使被告受刑事訴追為目的，是其陳述是否與事實相符
    ，仍應調查其他證據以資審認，有最高法院52年臺上字第
    1300號判例可資參酌。
五、經查：
（一）原處分書理由欄(二)關於被告己○○、寅○○、丑○○被訴
      偽造本票部分，聲請人於聲請再議狀指稱系爭本票上之留
      存印章與告訴人所執之印章顯不相符，且被告己○○與寅
      ○○於偵查中均承認係由渠等製作本票，而己○○等人偽
      造本票強制執行後並取得董事長獲得最大利益等語。惟查
      被告於偵查中固坦承有向寅○○表示允諾欲幫忙鄭溪山與
      聲請人間之債務糾紛，然堅決否認有何偽造有價證券之犯
      行，辯稱：鄭溪山因為匯款四千多萬給子○○而沒有擔保
      ，所以請子○○到公司辦公室，由子○○口述，寅○○以
      電腦製作繕打，而印章也是子○○蓋的等語，經核與被告
      寅○○於偵查中所陳並無齟齬之處。參以聲請人於原偵查
      中亦僅稱寅○○於高院民事庭庭訊中陳稱本票係己○○叫
      寅○○製作的云云，對於被告己○○、寅○○就該有價證
      券之偽造，尚乏證據資料據以認定，且吾人一般於用印之
      際，本即可能因按壓印泥之力道不同，致蓋印之印文有細
      、胖及斷、續之差異，尚難就此即認系爭本票上留存之印
      文與聲請人所持之印章顯不相同，此外對於被告丑○○之
      犯罪手法亦無任何積極證據據以認定，洵不足為被告犯偽
      造有價證據罪之證明，自不能以推測或擬制之方法，為被
      告有罪之認定。又依客觀具體情事，不能排除被告己○○
      係為介入解決鄭溪山與子○○間之債務糾紛，而由寅○○
      出面找聲請人開立本票之可能性，故關於被告是否犯有
      本件偽造有價證券罪，尚未達於通常一般之人均不致有所
      懷疑之有罪確信心證，仍有合理懷疑之存在，依「罪證有
      疑，利於被告」之證據法則，自不得遽為不利被告之認定
      。
（二）聲請人認被告己○○、丑○○涉犯刑法第305 條之恐嚇危
      害安全罪嫌，無非係以「聲請人與被告丑○○有公司經營
      權上之糾紛，被告丑○○為奪取公司經營權，遂透過證人
      藍玉珍恐嚇聲請人，欲使聲請人不敢進入公司藉以影響聲
      請人全力經營公司」為論據，此外別無其他積極證據。而
      被告於偵查中固坦承當時有告訴聲請人「不要到辦公室來
      ，有黑道在辦公室」之事實，惟堅詞否認有何恐嚇危害安
      全之犯行，辯稱：因卯○○與聲請人間有財務糾紛，當時
      卯○○有派黑道到辦公室找伊詢以是否知道聲請人之下落
      ，伊是基於聲請人係老長官之情誼下才告訴聲請人，伊並
      未恐嚇告訴人等語。另證人藍玉珍係聲請人之同居人，其
      所為之證言是否可信並非無疑，除此之外，聲請人亦未提
      出其他積極事證以資補實佐憑，再參以聲請人既亦自承其
      與被告丑○○有公司經營權之糾紛已如前述，則證人藍玉
      珍所為之證詞是否因受聲請人影響而有誇大，顯已啟人疑
      竇，自不能單憑證人藍玉珍片面指述，率爾入人於罪。此
      外，聲請人就被告己○○涉犯恐嚇部分亦未提出積極證據
      以實其說，值是，聲請人指稱被告己○○、丑○○涉犯恐
      嚇致使聲請人心生畏懼乙節，尚屬不能證明。
（三）又按刑法第342 條背信罪之成立，需以「行為人係受本人
      之委任」為本人處理事務，具有為圖取自己或第三人不法
      利益或圖加本人利益之不法損害之意思，而為違背其任務
      之行為者為必要。本案聲請人既已於偵查中自承：伊認為
      壬○○、戊○○原本答應伊要擔任中國探針公司董事，但
      事後卻沒有做到，但伊已向員工宣布，故2 人涉犯背信，
      而壬○○、戊○○反對中國探針公司擔任攸泰公司亦屬背
      信，而戊○○原本答應要向伊買1,000 張股票沒有做到，
      亦為背信云云。惟上開事實並無發生被告壬○○、戊○○
      受聲請人委任，而為其處理事務問題，此要與背信罪之犯
      罪構成要件不符，揆諸前揭說明，自亦不能以背信罪相繩
      。
（四）關於聲請人指訴被告戊○○涉嫌教唆王文宗恐嚇取財部份
      ，被告戊○○於偵查中固坦承有將王文宗介紹給聲請人認
      識，但否認有何教唆王文宗對聲請人恐嚇取財之犯行，而
      證人王文宗則於偵查中具結證稱「聲請人係透過被告戊○○認識伊，伊當時係戊○○在大陸公司的幹部，聲請人因
      中國探針公司有股權的糾紛要伊幫忙處理，系爭兩百萬的
      支票是大陸的韜略公司幫聲請人及與他有股權糾紛的人協
      調的結果，伊於簽名受領該兩張支票並簽具切結書後，再
      轉給大陸的深圳韜略公司，而被告戊○○並未教唆伊對聲
      請人恐嚇取財，且伊是幫聲請人處理事情的人，與聲請人
      亦無恩怨，不可能反過來恐嚇聲請人」等語，核與被告戊○○否認教唆恐嚇取財之情節大致相符。至聲請人雖稱被
      告戊○○先前已恐嚇聲請人取得系爭兩張支票，嗣又夥同
      黑道兄弟多人在臺北市○○路福華飯店對聲請人恐嚇取財
      云云，然聲請人就此並未提出任何有力之證據，且前揭指
      述純屬聲請人個人片面之詞，自不足採。此外，尚無其他
      積極證據足認被告戊○○有聲請人所指之恐嚇取財罪犯行
      ，從而原偵查檢察官以本案缺乏積極事證足認被告涉有恐
      嚇取財罪犯行，予以不起訴處分，聲請人不服聲請再議後
      ，復經臺灣高等法院檢察署檢察長駁回再議，經核並無違
      背經驗法則、論理法則及證據法則之情事。
（五）末按證據之證明力，由法院本於確信自由判斷。但不得違
      背經驗法則及論理法則，此為刑事訴訟法第155 條第1 項
      所明文規定，詳言之，此項自由判斷職權之行使，倘係基
      於吾人日常生活經驗所得之定則者，即屬合於經驗法則，
      苟本於理則上當然之定則所為之論斷，即為合乎論理法則
      ，均不容任意指為判決違背法令（最高法院91年度臺上字
      第2395號判決意旨參照）。原不起訴及駁回再議處分已敘
      明不採證人即聲請人之同居人藍玉珍、聲請人之女黃雅文
      、聲請人之表弟翁恩元所述證言之理由，另臺灣高等法院
      98上聲議字第3811號駁回再議處分書載稱：「聲請人於偵
      查中固提出其與被告辛○○商談過程錄音帶為證，惟經原
      承辦檢察署檢察事務官勘驗該錄音帶結果，發現該錄音時
      間全長約6 分鐘，其內容多為聲請人之獨白，而被告辛○○於錄音過程中僅就聲請人請其說明有關被告辛○○簽署
      解任子○○之東莞中探公司之過程，發言約二句話後，錄
      音即告中斷，並未錄及任何聲請人所指訴之被告辛○○涉
      犯恐嚇及強制犯行之過程」，參以聲請人與被告因此事件
      對簿公堂，彼此利害關係對立，因其告訴係以使被告受刑
      事訴追為目的，是其陳述是否與事實相符，仍應調查其他
      證據以資審認，尚難僅憑聲請人片面指陳而逕論被告有恐
      嚇罪嫌。
六、綜上所述，原偵查、再議機關已就偵查所得證據相互參核，
    認定無積極事證足資證明被告有何聲請人所指述之犯行，而
    先後為不起訴處分及再議駁回處分，於法並無違誤。聲請人
    仍執陳詞，聲請交付審判，依首揭說明，自應裁定駁回其聲
    請。
七、依刑事訴訟法第258 條之3 第2 項前段，裁定如主文。
中    華    民    國    98    年    10    月    5     日
                  刑事第四庭  審判長法  官  樊季康
                                    法  官  劉元斐
                                    法  官  徐子涵
上列正本證明與原本無異。
本裁定不得抗告。
                                    書記官  張桐嘉
中    華    民    國    98    年    10    月    5     日


司法院資訊處製作；財團法人民間司法改革基金會備份。
